臺灣高等法院臺中分院刑事判決　　　　　　　　　　九十三年度上訴字第二四八號
　　上　訴　人
　　即　被　告　乙○○
　　選任辯護人　陳武璋
右上訴人因毒品危害防制條例案件，不服臺灣臺中地方法院九十二年度重訴字第一六
○五號中華民國九十三年一月十六日第一審判決（起訴案號：臺灣臺中地方法院檢察
署九十二年度偵字第八六二七號、第一○二二六號），提起上訴，本院判決如左：
    主      文
原判決撤銷。
乙○○共同連續販賣第一級毒品，處有期徒刑捌年；扣案之海洛因玖小包（淨重三．
四四公克，包裝重一．八二公克）沒收銷燬之，電子磅秤及研磨機等各壹台均沒收，
販賣第一級毒品所得之新台幣肆仟元沒收，如全部或一部不能沒收時，以其財產抵償
之。又連續販賣第二級毒品，處有期徒刑肆年；扣案之安非他命壹包（淨重一．九八
公克，包裝重○．七八公克）沒收銷燬之，電子磅秤及研磨機等各壹台均沒收，販賣
第二級毒品所得之新台幣肆仟元沒收，如全部或一部不能沒收時，以其財產抵償之。
應執行有期徒刑拾壹年；扣案之海洛因玖小包（淨重三．四四公克，包裝重一．八二
公克）及安非他命壹包（淨重一．九八公克，包裝重○．七八公克）均沒收銷燬之，
電子磅秤及研磨機等各壹台均沒收，販賣第一級毒品所得之新台幣肆仟元及販賣第二
級毒品所得之新台幣肆仟元均沒收，如全部或一部不能沒收時，以其財產抵償之。
    事      實
一、乙○○有施用第一級毒品海洛因及第二級毒品安非他命之不良習慣，為供其施用
    毒品之用，而自一名綽號叫「順子」之不詳姓名男子處，購得數量不詳之海洛因
    及安非他命後，竟萌歹念，意圖營利，基於販賣第一級毒品海洛因及第二級毒品
    安非他命之概括犯意，自民國（下同）九十二年三月間某日起至同年四月間止，
    約每隔五天左右，即由甲○○以0000－000000號行動電話撥打乙○○
    當時所使用之電話號碼0000－000000號行動電話（該行動電話係許志
    龍所申請使用），向乙○○購買數量不詳之第一級毒品海洛因、或第二級毒品安
    非他命，每次購買之價格均為海洛因新台幣（下同）二千元，或安非他命二千元
    ，並約定在桃園縣桃園市○○○街七一號即甲○○住處或住處附近，或在桃園縣
    大園鄉○○村○○街五六號即乙○○住處附近交易，計乙○○共販賣海洛因二次
    及安非他命二次予甲○○，其中販賣海洛因部分，係由與乙○○具有共同販賣第
    一級毒品海洛因概括犯意聯絡之丙○○（未經起訴）交付予甲○○。迨至九十二
    年四月二十二日凌晨二時十分許，因警方查獲丙○○持有槍枝（另案偵查），丙○○供稱乙○○亦持有槍枝及販賣毒品，始由丙○○帶警前往桃園縣大園鄉○○
    村○○街五六號即乙○○住處，當場查獲乙○○所有之海洛因九小包（淨重三．
    四四公克，包裝重一．八二公克）、安非他命一包（淨重一．九八公克，包裝重
    ○．七八公克）及其所有供販賣毒品所用之電子磅秤一台、研磨機一台及綽號叫
    「順仔」之人所寄放之模具一個、分裝袋一批等物品後，始查悉上情。
二、案經臺中市警察局第一分局報告臺灣臺中地方法院檢察署檢察官偵查起訴。
    理      由
一、訊據上訴人即被告（下稱被告）乙○○對於其有施用第一級毒品海洛因、第二級
    毒品安非他命之不良習慣，其所施用之毒品均係向一名綽號叫「順子」之不詳姓
    名男子所購買，及其於前開時間有用上開0000－000000號行動電話與
    甲○○聯絡等事實均供認不諱，惟矢口否認有販賣第一級毒品及第二級毒品之犯
    行，辯稱：伊與甲○○以上開行動電話聯絡，係甲○○要找其妻舅廖加豪，伊並
    未販賣海洛因及安非他命給甲○○，至丙○○交付海洛因給甲○○，係丙○○自
    己販賣給甲○○的，與伊無關。又扣案之上開毒品等物，並非伊所有，伊亦不知
    係何人所有。另案發當天，伊並未同意搜索，警方之搜索及逮捕均非合法云云。
    但查：（一）證人甲○○於警詢時明確陳稱：「我共向被告乙○○買過四次毒品
    ，於九十二年三月十日起，約每隔五天，我就會再跟被告買一次毒品，我用手機
    聯絡被告買毒品，被告有一次送毒品到我家給我，另外三次，則是叫我在他家附
    近交易，每次都以二千元向被告買毒品，買過二次海洛因，二次安非他命」等語
    （見偵查卷第一四二頁）；於偵查時到庭結證稱：「我的行動電話號碼為000
    0000000號、0000000000號，我曾向被告買過毒品，是從九十
    二年四月間起，約每隔五天就跟被告買一次，是用0000000000號行動
    電話聯絡，有買海洛因及安非他命，各買一至二千元，交易地點有在我家門口，
    也有在被告桃園縣大園鄉住處，也有在我家附近，共買了四次」等語（見偵查卷
    第一五九頁）；於原審審理時復到庭結證稱：「我要海洛因時就會打電話給被告
    ，丙○○就會把海洛因拿來給我，那時候我看到丙○○時，丙○○都是跟被告在
    一起，丙○○充當司機載被告，我買過二次海洛因，每次都買二千元左右，是在
    我家附近，還有在被告華中街家附近，都是丙○○拿海洛因給我，我錢就交給丙○○」等語（見原審卷第一○八頁至第一○九頁），核與證人丙○○於原審審理
    時結證稱：「我從九十二年一月起，幾乎都是住在乙○○他家，就是桃鶯路那裡
    ，如果被告睡著了，我會幫被告接電話，我有幫被告拿海洛因給甲○○二次，拿
    海洛因給甲○○之後，再負責把錢收回來，每次收錢都是二千元」等語相符（見
    原審卷第一○九頁）。參以被告於偵、審中亦自承其確曾搭乘證人丙○○所駕駛
    之計程車等情以觀，益見證人甲○○、丙○○等二人上開所供，應非虛妄。又證
    人甲○○、丙○○等二人所供被告販賣毒品之時間雖略有不符，惟應係時間已久
    ，不免有記憶力模糊所致，但並不影響被告販賣毒品行為之認定。另證人甲○○
    雖經本院傳喚而未到庭，惟其於警詢時之陳述，與證人丙○○在原審證述之情節
    相符，具有可信之特別情況，且為證明本件犯罪事實之存否所必要，依刑事訴訟
    法第一百五十九條之三第三款之規定，自有證據能力，附此說明。（二）被告雖
    辯稱：毒品係證人丙○○所交付及販賣，與伊無關云云。然證人甲○○於警詢、
    偵查中均明確指稱，係向被告購買海洛因及安非他命，且就購買毒品之時間、地
    點、金額等細節陳述甚詳。雖證人甲○○在原審審理時證稱：「海洛因係由證人
    丙○○交給我的」等語，然並未否認其所施用之海洛因係向被告所購買。況被告
    於原審審理時亦自承其與證人甲○○之間未有何糾紛或仇隙，則衡情證人甲○○
    應無故意誣陷之理，是其前開證言，應堪以採信。（三）至被告雖另辯稱：證人
    丙○○係因積欠伊債務，始為前揭不利於伊之證述云云。然證人丙○○於原審審
    理時證稱：「我確有幫被告將海洛因拿給證人甲○○」等語（已如前述），而為
    其自己不利之陳述，苟證人丙○○係因積欠被告債務，而為前開不利被告之陳述
    ，則又豈有為指述被告，而為其自己不利之供述，自暴其犯行之理？足見被告確
    曾於九十二年三月間至四月間止，販買海洛因二次予甲○○，及販賣安非他命二
    次予證人甲○○，每次均為二千元，其中就販賣海洛因部分，係由證人丙○○負
責將海洛因交付證人甲○○等情，委可認定。（四）又被告所使用之0000－
    000000號行動電話於前開時間確有與證人甲○○所使用之0000－00
    0000號行動電話通話之紀錄，亦有台灣大哥大股份有限公司雙向通聯資料查
    詢表附卷足按（見偵查卷第三六頁至第一二七頁）。而依上開雙向通聯資料查詢
    表所載，該0000－000000號行動電話之帳單係寄至被告之上開桃園縣
    大園鄉○○村○○街五六號住處，是該行動電話當時應係被告所使用，亦無疑義
    。（五）此外並有扣案之上開海洛因九小包、安非他命一包、電子磅秤一台、研
    磨機一台等物足稽。而該扣案之上開海洛因九小包、安非他命一包、電子磅秤、
    研磨機等物，確係被告所有，已據被告於偵查時自白在卷（見偵查卷第三三頁）
    ，況上開毒品係在被告之上開住處所查獲，亦據證人即承辦警員丁○○及被告之
    表兄己○○等二人分別結證在卷（見本院卷第六五頁至第六六頁、第一二○頁）
    ，苟非係被告所有，又會係何人所有？足見上開海洛因、安非他命、電子磅秤、
    研磨機等物，應係被告所有無疑。又苟被告並無販賣毒品之行為，又豈會在其住
    處被查獲上開電子磅秤、研磨機等供販賣毒品所用之物？益見被告應有販賣毒品
    之犯行甚明。（六）至扣案之上開海洛因及安非他命經送請法務部調查局鑑定結
    果，確分別屬海洛因及安非他命無訛，亦有該局鑑定通知書二份附卷可按（見偵
    查卷第一六五頁及本院卷第九一頁）。（七）又販賣第一級毒品之罪係屬死刑或
    無期徒刑之罪，販賣第二級毒品之罪係屬無期徒刑或七年以上有期徒刑之罪，均
    屬重罪，苟被告並無利益可圖，衡情其應無甘冒重典鋌而走險之理？在在足證被
    告主觀上應具有營利之意圖甚明。（八）又證人廖加豪於原審雖證稱甲○○確實
    係因其介紹始認識被告，被告常以行動電話聯絡邀廖加豪、甲○○等人外出喝酒
    唱歌等情。惟被告與甲○○於前開時間以上開二支行動電話聯絡之電話共有十餘
    通，有上開雙向通聯資料查詢表足按，故無法執此即認被告並無販賣毒品予甲○○之犯行。（九）又警方於案發當日係經被告同意始進入被告之上開住處，業據
    被告於警詢時陳明在卷（見賊查卷第七頁反面），並經承辦警員丁○○結證在卷
    （見本院卷第六四頁）。而警方於進入被告之上開住處後，發現被告與其表兄己○○正在該處看電視，且在該處之沙發上發現上開安非他命等毒品，當時被告並
    承認該物品係其所有，並非己○○所有等情，亦據承辦警員蔡瑞陽於原審到庭結
    證屬實（見原審卷第二六九頁至第二七○頁），準此，警方以被告係持有毒品之
    現行犯而予以逮捕（檢察官於本院準備程序時亦當庭指稱警方係進入被告之住處
    後發現毒品而以現行犯逮捕被告），並查扣上開安非他命等物品，尚無違法之處
    ，被告辯稱警方係非法搜索、逮捕云云，不足憑採。退步言之，縱警方取得上開
    證據之程序有瑕疵，惟本院審酌被告人權之保障及公共利益之均衡維護，認本件
    被告販賣毒品影響公共利益甚鉅，為維護公共利益，依刑事訴訟法第一百五十八
    條之四之規定，警方取得之上開證據，尚非無證據能力。另本件係因警方查獲丙○○持有槍枝，丙○○供稱乙○○亦持有槍枝及販賣毒品，始由丙○○帶警前往
    桃園縣大園鄉○○村○○街五六號被告之住處，當場查獲上開安非他命等物，亦
    據承辦警員劉浚毅、蔡仁德等二人於原審到庭結證明確（見原審卷第一三七頁）
    。（十）綜上所述，足證被告上開所辯顯係飾卸之詞，不足採信，是罪證明確，
    其犯行堪以認定。又警方究係在被告住處之沙發上或餐桌下查獲上開毒品等物？
    證人蔡瑞陽與丁○○等二人所供雖略有不符，但在被告之住處內查獲，則所供並
    無軒輊，故並不影響被告罪責之成立，併此敘明。
二、核被告所為，關於販賣海洛因部分係犯毒品危害防制條例第四條第一項之販賣第
    一級毒品罪，關於販賣安非他命部分係犯同條例第四條第二項之販賣第二級毒品
    罪。至被告就販賣第一級毒品部分，係委由共犯丙○○交付海洛因予甲○○，而
    交付海洛因行為係參與販賣海洛因構成要件之行為，是被告與共犯丙○○就販賣
    第一級毒品部分，具有犯意聯絡及行為分擔，均為共同正犯。又被告先後販賣海
    洛因及安非他命犯行，均係犯罪構成要件相同，顯係基於概括犯意反覆為之，均
    為連續犯，應分別論以一罪，並依法就本刑為有期徒刑及併科罰金部分加重其刑
    （至本刑為死刑、無期徒刑部分，依法不得加重）。另被告所犯之上開販賣第一
    級毒品罪及販賣第二級毒品罪間，犯意各別、行為互異，應分論併罰。原審予以
    論罪科刑，固非無見，惟查（一）被告自九十二年二月初起至同年月二十日止，
    將海洛因摻在香菸內提供丙○○施用，用以抵償其搭乘丙○○之計程車車資部分
    ，及於九十一年一月初某日，提供數量不詳之安非他命一小包，用以抵充其搭乘
    丙○○之計程車車資部分，均不能證明（詳如後述），原判決就此部分亦予以論
    罪科刑，已有未合。（二）扣案之上開海洛因、安非他命、電子磅秤、研磨機等
    物係屬被告所有，已如前述，原判決認上開電子磅秤、研磨機等物並非被告所有
    ，與事實不符。另就查獲之上開海洛因、安非他命等毒品，未依法予以宣告沒收
    銷燬，容有違誤。（三）上開0000－000000號行動電話雖係被告所使
    用，但係屬案外人許志龍申請使用，有上開台灣大哥大股份有限公司雙向通聯資
    料查詢表足按，並非被告所有，原判決認係被告所有而予以宣告沒收，亦有可議
    。被告上訴意旨仍執前詞否認犯罪，雖無理由，但原判決既有上述可議之處，應
    由本院將原判決予以撤銷改判。復查本件被告販賣毒品之對象僅有甲○○一人，
    且僅販賣海洛因及安非他命各二次，而每次販賣之數量僅價值二千元之海洛因或
    安非他命，前後所得亦共僅八千元，是其販賣之數量及所得尚屬輕微，而販賣第
    一級毒品之罪係屬死刑或無期徒刑之罪，販賣第二級毒品之罪係屬無期徒刑或七
    年以上有期徒刑之罪，情輕法重，其犯罪情狀在客觀上非無可憫恕之處，本院認
    如處法定低度刑期，猶嫌過重，爰依刑法第五十九之規定酌減其刑。茲審酌被告
    犯罪之動機、目的、手段、販賣毒品之行為足以戕害他人身體健康、危害社會秩
    序非輕、惟被告販賣之數量不多、所得有限、及其犯後否認犯罪等一切情狀，分
    別量處被告如主文第二項所示之刑，並定其應執行之刑，以示懲儆。至扣案之上
    開海洛因及安非他命，係查獲之第一、二級毒品，應依毒品危害防制條例第十八
    條第一項前段之規定沒收銷燬之。扣案之上開電子磅秤、研磨機，係供被告販賣
    毒品所用之物，且屬被告所有，亦應依同條例第十九條第一項之規定宣告沒收。
    另未扣案被告販賣毒品所得之八千元（包括海洛因及安非他命各四千元），亦應
    依同條例第十九條第一項之規定宣告沒收，如全部或一部不能沒收時，以其財產
    抵償之。至另扣案之模具及分裝袋等物，係屬案外人「順子」所寄放，並非被告
    所有，已據被告陳明在卷（見偵查卷第三三頁），上開0000－000000
    號行動電話亦非被告所有（已如前述），故均不予宣告沒收，附此說明。
三、公訴意旨另以：被告連續自九十一年十一月二十三日起至九十二年二月初止，先
    佯以請丙○○抽香菸，而將毒品海洛因摻在香菸內提供丙○○加以欺瞞，使陳家
    豪施用第一級毒品海洛因，其後遂意圖營利，連續自於九十二年二月初起至同年
    月二十日止，將毒品海洛因摻在香菸內提供丙○○施用，用以抵償其搭乘丙○○
    之計程車車資，因認被告此部分亦涉有以欺瞞之方法使人施用第一級毒品及販賣
    第一級毒品等罪嫌云云。按犯罪事實應依證據認定之，無證據不得認定犯罪事實
    ；又不能證明被告犯罪者，應諭知無罪之判決，刑事訴訟法第一百五十四條第二
    項、第三百零一條第一項前段分別定有明文。次按事實之認定，應憑證據，如未
    能發現相當證據，或證據不足以證明，自不能以推測或擬制之方法以為裁判基礎
    ；又認定不利於被告之事實，須依積極證據，苟積極證據不足為不利於被告事實
    之認定時，即應為有利於被告之認定，更不必有何有利之證據（最高法院三十年
    上字第八一六號、四十年臺上字第八六號判例參照）。訊據被告堅決否認有此部
    分以欺瞞之方法使人施用第一級毒品及販賣第一級毒品之犯行，辯稱：伊雖有搭
    乘丙○○之計程車四、五次，但並無將海洛因摻在香菸內提供丙○○加以欺瞞，
    而使丙○○施用海洛因，亦未將海洛因摻在香菸內提供丙○○施用，用以抵償伊
    搭乘丙○○之計程車車資云云。經查：
（一）證人丙○○雖於警詢中指稱：「我原以駕駛營業小客車維生，而被告於九十一
      年十二月二十三日，第一次坐我的計程車時，留下其名片，之後被告每次出門
      就會叫我車子，並言明車資以每月二萬元代價包月，期間被告在我不知情的情
      形下，將事先摻有海洛因的香菸請我抽，至九十二年一月中旬，我發現身體有
      異，經我詢問被告，被告始坦承上情，並說我已染上毒癮」等語（見偵查卷第
      一八頁）；於偵查中指稱：「被告一開始坐我車子時，會給我錢，同時請我抽
      香菸，香菸裡放海洛因，過年後我回家，發現身體不舒服，我問被告，被告才
      跟我說香菸裡有放海洛因」等語（見偵查卷第一五七頁）；然於原審審理時結
      證稱：「我之前開車載被告之女朋友郭淑惠，她在車上施用海洛因，是用香菸
      施用，因為我覺得郭淑惠的行跡很奇怪，所以我曾問她在做什麼，她說她在用
      海洛因，後來她下車時，就拿了一根摻有海洛因的香菸送給我，因為這樣，我
      開始用海洛因。後來郭淑惠常常叫我的車子，叫我載她從新莊到桃園，有一次
      她帶我去找被告，被告就開始坐我車子，一開始是零零星星的叫車，後來是包
      月，從九十一年十二月開始。剛開始我不知道被告拿香菸給我時，裡面摻有海
      洛因，後來上癮後才知道。九十一年十二月開始就因為這樣施用海洛因，剛開
      始是用香菸，後來染上毒癮後，就用注射的方式施用」等語（見原審九十二年
      七月九日訊問筆錄）。於原審審理時復證稱：「我在載被告之前，就是載郭淑
      惠該星期，我就已經染上海洛因毒癮」等語（見原審九十二年七月九日訊問筆
      錄）等語。準此，證人丙○○先於警詢、偵查中指稱：其係因搭載被告，被告
      在其不知情之情形下，請其抽用摻有海洛因之香菸，其因而成癮等情；然於原
      審審理時則改稱：其在搭載被告前，在搭載被告女友郭淑惠該星期，就已經染
      上海洛因毒癮等情，足見證人丙○○對究係何時開始施用海洛因，及為何染上
      海洛因毒癮乙節，所供已前後不一，非無瑕疵可指，無法資為不利於被告之認
      定。
（二）況本件被告始終否認有交付摻有海洛因之香菸給證人丙○○施用。且扣案之上
      開海洛因係警方於九十二年四月二十二日所查扣，與公訴人所指被告將摻有海
      洛因之香菸交給證人丙○○施用之時間（九十一年十一月二十三日起至九十二
      年二月間），時間相距有二月有餘，難以扣案之上開海洛因證明被告有交付摻
  有海洛因之香菸給證人丙○○施用之行為，故難以該扣案之毒品資為不利於被
      告之認定。
（三）此外復查無其他確切證據足以證明被告確有將摻有海洛因之香菸交予證人丙○○施用之犯行，殊難以證人丙○○之空口陳述，即遽令被告擔負此部分罪責，
      是被告此部分犯罪要屬不能證明。惟因公訴人認此販賣第一級毒品部分與前開
      科刑之販賣第一級毒品部分係屬具有連續關係之裁判上一罪，此以欺瞞之方法
      使人施用第一級毒品部分與前開科刑之販賣第一級毒品部分係屬具有牽連關係
      之裁判上一罪，故均不另為無罪之諭知，附此說明。
四、又證人丙○○於原審雖另供被告曾於九十一年一月初某日，提供數量不詳之安非
    他命一小包，用以抵充其搭乘丙○○之計程車車資云云。但查被告堅決否認此部
    分犯行，且本院遍查全卷亦查無其他證據足以證明被告確有此部分犯行（公訴人
    亦未就此部分起訴），殊難以證人丙○○之空口陳述，即遽令被告擔負此部分罪
    責，是被告此部分犯行，亦屬不能證明，亦併此敘明。
五、據上論結，應依刑事訴訟法第三百六十九條第一項前段、第三百六十四條、第二
    百九十九條第一項前段、毒品危害防制條例第四條第第一項、第二項、第十八條
    第一項前段、第十九條第一項、刑法第十一條前段、第二十八條、第五十六條、
    第五十九條、第五十一條第五款，判決如主文。
本案經檢察官戊○○到庭執行職務。
中      華      民      國　    九十三     年     五      月   三十一 　日
　　　　　　　　　　　　　　　　臺灣高等法院臺中分院刑事第八庭
                                      審判長法  官  羅　得　村
                                      　　　法　官  陳  毓  秀
                                      　　　法　官　劉　榮　服
右正本證明與原本無異。
如不服本判決應於收受送達後十日內向本院提出上訴書狀，其未敘述上訴之理由者並
得於提起上訴後十日內向本院補提理由書（均須按他造當事人之人數附繕本）。
　　　　　　　　　　　　　　　　　　　　　　書記官  陳　俞　豪
中      華      民      國　    九十三     年     六      月     一 　　日
附錄論罪科刑法條：
毒品危害防制條例第四條：
製造、運輸、販賣第一級毒品者，處死刑或無期徒刑；處無期徒刑者，得併科新臺幣
一千萬元以下罰金。
製造、運輸、販賣第二級毒品者，處無期徒刑或七年以上有期徒刑，得併科新臺幣七
百萬元以下罰金。
                        　　　　　　　　　　　　　　　　　　　　　　　　Ｒ
